【裁判字號】    97,抗,75
【裁判日期】    970504
【裁判案由】    本票裁定
【裁判全文】
臺灣士林地方法院民事裁定                97年度抗字第75號
抗  告  人  丙○○
抗  告  人  甲○
相  對  人  乙○○
上列抗告人因與相對人間本票裁定事件，對於中華民國96年12月
17日本院96年度票字第10119 號裁定提起抗告，本院裁定如下：
    主    文
原裁定廢棄。
相對人在原審之聲請駁回。
聲請及抗告程序費用共新臺幣仟元均由相對人負擔。
    理  由
一、相對人聲請意旨略以：伊執有抗告人共同簽發如附表所示免
    除作成拒絕證書之本票共36紙（下稱「系爭本票」），未載
    到期日。詎於民國96年12月11日提示後未獲付款，爰提出本
    票36紙為證，聲請裁定准許強制執行等語。原裁定以本件聲
    請，核與票據法第123 條規定相符，因而裁定抗告人簽發如
    原裁定所示之本票金額，准予強制執行。
二、抗告意旨則以：系爭本票發票日分別為88年9 月20日及90年
    6 月28日，相對人遲至96年12月始聲請本票裁定，已逾發票
    日起3 年，其對系爭本票發票人之權利，即已罹於時效而消
    滅。故系爭本票債權不存在，為此提起抗告，請求廢棄原裁
    定並駁回相對人之聲請等語。
三、按本票未載到期日者，視為見票即付。又見票即付之本票，
    自發票日起3 年間不行使，因時效而消滅，票據法第120 條
    第2 項、第22條第1 項分別定有明文。又執票人依票據法第
    123 條規定向本票發票人行使追索權時，聲請法院裁定對發
    票人之財產強制執行者，其性質與非訟事件無殊，法院應就
    本票形式上之要件是否具備予以審查。再者，聲請本票准許
    強制執行事件，如發票人已為時效之抗辯，則非訟法院自應
    就此時效抗辯之有無理由為適當審查，以確定執票人據以聲
    請本票裁定准予強制執行之形式要件是否具備（最高法院94
    年度臺抗字第308 號裁定參照）。蓋如認為就此情之時效抗
    辯，亦應另行提起訴訟，循訴訟程序始得解決，而完全不得
    於非訟程序加以審究，則當事人必就同一本票准許強制執行
    事件進行二道程序，將違背簡速裁判之基本要求，而無視此
    種事件基於其個性、特徵之特殊需求，使當事人之不利益擴
    大，成為貫徹訴訟經濟原則之障礙。亦即，如本票發票人已
    為時效抗辯，復為相對人即執票人所不爭執，或時效抗辯是
    否成立甚為明確，無待兩造充分攻擊防禦即足以認定時，則
    於非訟程序中，法院非不能審查該時效抗辯是否可採。
四、經查，系爭本票之票載發票日分別為88年9 月20日及90年6
    月28日，並無到期日之記載，視為見票即付，消滅時效期間
    即應自上述票載發票日即88年9 月20日及90年6 月28日起算
    ，不適用民法第120 條第2 項始日不算入之規定（最高法院
    91年度第10次民事庭會議決議參照），而分別於91年9 月19
    日及93年6 月27日屆滿。惟相對人遲至96年12月12日始聲請
    原審裁定准予強制執行，顯已逾3 年時效期間，依系爭本票
    之外觀，已甚為明確。抗告人既為時效抗辯，相對人對系爭
    本票之發票日及其提起本件聲請之日期等事實，經本院通知
    於文到7 日內表示意見，並已於97年3 月31日收受，迄今仍
    未具狀否認或爭執。職是，抗告人之時效抗辯成立，無待兩
    造充分攻擊防禦即足以認定。揆諸上揭說明，雖本件係屬非
    訟程序，本院亦得以審查。因此，抗告人為時效抗辯，自有
    理由。
五、從而，原法院未及就抗告人時效抗辯予以審查，逕依票據法
    第123 條規定，裁定准予強制執行，尚有未合。抗告意旨指
    摘原裁定不當，求予廢棄改判，為有理由，爰由本院將原裁
    定廢棄，更為裁定如主文第2 、3項所示。
六、據上論結，本件抗告為有理由，裁定如主文。
中    華    民    國    97    年    5     月    4     日
                   民事第二庭  審判長法官  俞慧君
                               法      官  王本源
                               法      官  張國勳
以上正本證明與原本無異。
本件裁定不得再抗告。
中    華    民    國    97    年    5     月    12    日
                               書  記  官  林立原


司法院資訊處製作；財團法人民間司法改革基金會備份。
